臺灣臺中地方法院刑事裁定
110年度聲再字第70號
聲  請  人  
即受判決人  蕭文錦


上列聲請人即受判決人因妨害名譽案件，對於本院民國102年8月
21日102年度易字第2116號確定判決（起訴案號：臺灣臺中地方
檢察署102年度偵字第3425號），聲請再審，本院裁定如下：
    主    文
再審之聲請駁回。
    理    由
一、本件聲請再審之意旨詳如附件「再度刑事聲請再審狀」、「
    刑事陳報狀」所載。
二、按聲請再審，由判決之原審法院管轄，刑事訴訟法第426條
    第1項定有明文；又再審係對確定判決認定事實錯誤而設之
    救濟程序，應以確定判決為聲請再審之客體，方為適法，倘
    第一審判決曾經上訴之程序加以救濟，嗣於上訴審就事實已
    為實體審判認定並駁回上訴而告確定，則應以該第二審確定
    判決為聲請再審之對象，並向該第二審法院提出。然若上級
    審法院以上訴不合法，從程序上判決駁回上訴者，聲請再審
    之對象為原法院之判決，並非上級審法院之程序判決，該再
    審案件，仍應由原判決之法院管轄（最高法院93年度台聲字
    第2號裁定意旨參照）。查本件聲請人蕭文錦因對告訴人韋
    桂蘭妨害名譽案件，經本院以102年度易字第2116號判決（
    下稱原確定判決）判處拘役30日、50日，應執行拘役70日，
    聲請人不服提起上訴，經臺灣高等法院臺中分院以其以其上
    訴理由非屬得上訴第二審之具體理由，上訴不合法律上程式
    ，以102年上易字第1331號判決（下稱原二審判決）上訴駁
    回，於民國102年10月18日確定等情，有前開判決書及臺灣
    高等法院被告前案紀錄表在卷可查，並經本院依職權調閱上
    開全案卷證詳核屬實。是以，參照前開法條及說明，本件實
    體確定判決係第一審法院即本院之原確定判決，本件本院自
    有再審之管轄權，合先敘明。
三、(一)按經法院認無再審理由而以裁定駁回後，不得更以同一
    原因聲請再審；法院認為聲請再審之程序違背規定者，應以
    裁定駁回之，刑事訴訟法第434條第3項、第433條前段定有
    明文。而上開「同一原因」聲請再審之禁止，係指「同一事
    實原因」之謂，此應就重行聲請再審主張之事由暨所提證據
    （含證據方法及證據資料），與前經實體裁定駁回之聲請是
    否一致加以判斷，實質相同之事由與證據，不因聲請意旨陳
    以不同之說詞或論點，即謂並非同一事實原因。又受理再審
    聲請之法院，應先審查再審之聲請是否具備合法條件，若其
    聲請再審之程序違背規定且無可補正時，即應以其聲請不合
    法，依刑事訴訟法第433條前段規定裁定駁回之；必再審之
    聲請合法，始能進而審究其再審有無理由（最高法院110年
    度台上字第1957號裁定意旨參照）。(二)次按刑事訴訟法第
    420條第1項第6款規定：有罪判決確定後，因發現新事實或
    新證據，單獨或與先前之證據綜合判斷，足認受有罪判決之
    人應受無罪、免訴、免刑或輕於原判決所認罪名之判決者，
    為受判決人之利益，得聲請再審。同條第3項規定：第1項第
    6款之新事實或新證據，指判決確定前已存在或成立而未及
    調查斟酌，及判決確定後始存在或成立之事實、證據。準此
    ，依此原因聲請再審者，應提出具體之新事實或新證據，由
    法院單獨或綜合案內其他有利與不利之全部卷證，予以判斷
    ，而非徒就卷內業已存在之資料，對於法院取捨證據之職權
    行使加以指摘；如提出或主張之新事實、新證據，單獨或與
    其他先前卷存的證據資料，綜合觀察、判斷，無從在客觀上
    令人形成得合理相信足以推翻原確定判決所確認之事實，或
    鬆動其事實認定之重要基礎，亦即於確定判決結果不生影響
    者，即與上開要件不合，自不能遽行開啟再審，而破壞判決
    之安定性。再所謂「新事實」或「新證據」，須具有未判斷
    資料性之「新規性」，舉凡法院未經發現而不及調查審酌，
    不論該事實或證據之成立或存在，係在判決確定之前或之後
    ，就其實質之證據價值未曾予評價者而言。如受判決人提出
    之事實或證據，業經法院在審判程序中為調查、辯論，無論
    最終在原確定判決中本於自由心證論述其取捨判斷之理由；
    抑或捨棄不採卻未敘明其捨棄理由之情事，均非未及調查斟
    酌之情形。通過新規性之審查後，尚須審查證據之「顯著性
    」，此重在證據之證明力，由法院就該新事實或新證據，不
    論係單獨或與先前之證據綜合判斷，須使再審法院對原確定
    判決認定之事實產生合理懷疑，並認足以動搖原確定判決而
    為有利受判決人之蓋然性存在。而該等事實或證據是否足使
    再審法院合理相信足以動搖原有罪之確定判決，而開啟再審
    程式，當受客觀存在的經驗法則、論理法則所支配，並非聲
    請人任憑主觀、片面自作主張，就已完足。　　
四、按聲請再審之案件，除顯無必要者外，應通知聲請人及其代
    理人到場，並聽取檢察官及受判決人之意見，刑事訴訟法第
    429條之2前段定有明文。本院經通知聲請人到場聽取意見，
    並函詢檢察官之意見後，判斷如下：
(一)聲請人據以提起再審聲請之證據為：⑴借款新臺幣（下同）3
    000元及代付機車修理費2500元證據；⑵合夥書；⑶臺灣臺中
    地方檢察署檢察官101年度偵字第14736號不起訴處分書、通
    訊明細、異動申請書；⑷臺灣雲林地方法院105年度婚字第99
    號民事判決書；⑸愛情公寓網頁列印；⑹臺中市太平區公所函
    。　
(二)觀諸聲請人所提證據資料⑶為「臺灣臺中地方檢察署檢察官1
    01年度偵字第14736號不起訴處分書、台灣大哥大補印通話
    明細、行動通信業務異動申請書」，係聲請人認遭告訴人冒
    用名義申請行動電話復話及變更帳單地址，而對告訴人提出
    偽造文書案件告訴，該案經檢察官偵查後所為之不起訴處分
    書及相關證據。然上開證據資料，聲請人曾於108年間聲請
    再審時提出，並經本院就上開證據何以均非法律規定之新事
    實、新證據詳為說明而以108年度聲再字第13號裁定駁回再
    審，嗣經聲請人抗告，經臺灣高等法院臺中分院以108年度
    抗字第652號裁定駁回而確定，有上開刑事裁定附卷可證，
    聲請人又以同一理由向本院聲請再審，並未提出進一步之新
    事實、新證據，揆諸前揭說明，其聲請再審程序顯然違背規
    定，此部分之再審聲請顯不合法，應予以駁回。　
(三)聲請人所提其餘證據資料均難認屬足以動搖原有罪確定判決
    之「新證據」：
　1.聲請人所提證據資料⑴為「現金支出傳票及免用發票收據影
    本」，係有關員工柯四文（按即告訴人之子）借支、機車修
    理費用之證明；聲請人所提證據資料⑵為「合夥契約書」，
    係有關聲請人與告訴人所簽訂合夥經營企業社之契約書；聲
    請人所提證據資料⑷臺灣雲林地方法院105年度婚字第99號民
    事判決書則係有關告訴人與案外人張浚格之離婚事件；聲請
    人所提證據資料⑹為「臺中市太平區公所110年1月21日太區
    社字第1100002169號函」，係有關臺中市太平區公所函覆聲
    請人之申請110年度中低收入戶總清查申復案結果。綜觀上
    開文件內容均與聲請人於原審認罪之公然侮辱、加重誹謗犯
    行無關，且無可認為足以動搖原審判決而應為無罪或輕於原
    判決罪名之情況，亦非刑事訴訟法第420條第1項第6款所指
    之「新證據」。
　2.聲請人提出證據資料⑸為「暱稱『小韋』愛情公寓網頁」，聲
    請人據此主張本院應調查上開「小韋」是否即為本院110年
    度聲再更一字第1號案件庭訊時法官所稱之失蹤告訴人本人
    。按聲請再審得同時釋明其事由聲請調查證據，法院認有必
    要者，應為調查；法院為查明再審之聲請有無理由，得依職
    權調查證據，刑事訴訟法第429條之3第1項、第2項（按於10
    9年1月8日總統華總一義字第10800144091號令修正公布）固
    亦分別定有明文。然上開規定之修法理由謂：若無法院協助
    ，一般私人甚難取得相關證據以聲請再審，爰增訂本條第1
    項規定，賦予聲請人得釋明再審事由所憑之證據及其所在，
    同時請求法院調查之權利，法院認有必要者，應為調查，以
    填補聲請人於證據取得能力上之不足；關於受判決人利益有
    重大關係之事項，法院為查明再審之聲請有無理由，俾平反
    冤抑，自得依職權調查證據，以發揮定讞後刑事判決之實質
    救濟功能，爰增訂本條第2項等旨，可知倘再審聲請人並無
    難以取得證據之情形，或未能釋明證據存在及其所在，並與
    再審事由有重要關連，或再審之聲請所指涉之事項並非對於
    受判決人利益有重大關係，或不足以動搖原確定判決結果，
    法院即無依聲請或依職權調查證據之必要（最高法院109年
    度台抗字第1901號裁定意旨參照）。聲請人聲請調查「小韋
    」是否為告訴人本人，至多僅涉及告訴人目前是否仍持續使
    用愛情公寓網站交友，不足以推翻原確定判決所認定聲請人
    在告訴人原先所使用「i-part愛情公寓」（暱稱「筱鍏」）
    留言版上發表留言而為妨害告訴人名譽之犯行之成立，是此
    項查證與聲請人所為之犯行顯無重要關連，亦不足以動搖原
    確定判決結果，依前述說明，本院即無依聲請或依職權調查
    證據之必要。從而，聲請人提出之上開證據，無論經單獨或
    與先前之證據綜合判斷，均難認已達於足認受有罪判決之人
    應受無罪、免訴、免刑或輕於原判決所認罪名之判決之情形
    。本院認聲請人所主張之事實經原審調查審酌翔實，並無因
    發現新事實或新證據，或經單獨或與先前之證據綜合判斷，
    足認受有罪判決之人應受無罪、免訴、免刑或輕於原判決所
    認罪名之判決之情形，揆諸前揭說明，本件聲請人依刑事訴
    訟法第420條第1項第6款之規定聲請再審為無理由。
(四)況聲請人業逾刑事訴訟法第421條規定之不變期間，依據刑
    事訴訟法第421條提起再審，程序顯不合法。
　1.按依刑事訴訟法第421條規定，因重要證據漏未審酌而聲請
    再審者，應於送達判決後20日內為之，刑事訴訟法第424條
    定有明文。再刑事訴訟法再審編並無準用同法第三編有關上
    訴之規定，自難謂此種訴訟程式之欠缺，法院應先命為補正
    ；且聲請再審程式之欠缺，亦非抗告程序中所得補正（最高
    法院88年度台抗字第416號裁定、71年度台抗字第337號判決
    意旨參照）。
　2.經查，原二審判決正本於102年10月23日送達聲請人位在臺
    中市○○區○○路0000巷000弄00號之住所，已將文書交與聲請
    人本人乙節，有送達證書在卷可佐（見臺灣高等法院臺中分
    院102年度上易字第1331號卷第18頁），又聲請人之戶籍地
    址為臺中市中區，依法院訴訟當事人在途期間標準之規定，
    無須加計在途期間，則自102年月10月23日送達判決之翌日
    （24日）起算20日，其依刑事訴訟法第421條聲請再審期間
    ，於102年11月12日（星期二）即已屆滿，聲請人遲至110年
    12月13日向本院具狀聲請再審，有再度刑事聲請再審狀上本
    院收狀戳章在卷足憑，本件聲請人依刑事訴訟法第421 條規
    定聲請再審部分，顯已逾20日之法定不變期間，自非合法，
    揆諸上揭規定，本件再審聲請人依刑事訴訟法第421條之規
    定聲請再審，違背刑事訴訟法第424條之規定，且亦無從補
    正，聲請程式顯然於法未合，應予駁回。
五、綜上所述，聲請人所執聲請再審理由，或與刑事訴訟法第42
    0條第1項第6款規定之要件不符；或係就本案卷內業已存在
    之證據資料，對於法院之取捨證據結果及依法自由判斷證據
    證明力之職權行使，及已於判決理由中詳予說明之事項，再
    為爭執或持相異評價，均非適法之聲請再審事由，亦與刑事
    訴訟法第421條、第424條、第434條第3項之規定未合，其聲
    請為無理由，應予駁回。　　　　
據上論斷，應依刑事訴訟法第433條、第434條第1項，裁定如主
文。
中　　華　　民　　國　 　111  　年　　7  　月    6    日
                  刑事第十三庭  審判長法  官  李宜娟
　　　　　　　　　                    法  官  洪瑞隆
　　　　　　　　　                    法  官  林德鑫
以上正本證明與原本無異。
如不服本裁定，應於收受送達後10日內向本院提出抗告狀。（應
附繕本）
                                      書記官  高郁婷
中　　華　　民　　國 　  111    年　　7    月    6    日